臺中高等行政法院判決
　　　　　　　　　　　　　　　　　　 94年度訴字第00258號
　　　　　　　　　　　　　　　.
原　　　告　甲○○
訴訟代理人　鄭筑瑩　會計師
被　　　告　財政部臺灣省中區國稅局
代　表　人　乙○○
訴訟代理人　丙○○
上列當事人間因綜合所得稅事件，原告不服財政部中華民國94年
3月24日台財訴字第09400040320號訴願決定，提起行政訴訟，本
院判決如下︰
　　主  文
原告之訴駁回。
訴訟費用由原告負擔。
　　事  實
一、事實概要：緣原告90年度綜合所得稅結算申報，列報本人、
    配偶及受扶養親屬取自聚隆纖維股份有限公司（下稱聚隆公
    司）營利所得合計新台幣（下同）245,665元及配偶薪資所
    得26,731元，經被告機關所屬員林稽徵所核定3,612,710元
    及393,100元，歸課綜合所得總額7,972,612元，補徵應納稅
    額922,368元。原告不服，申經復查未獲變更，提起訴願亦
    遭決定駁回，遂提起本件行政訴訟。
二、兩造聲明：
    (一)原告聲明求為判決：訴願決定及原處分（復查決定）均撤
      銷。
    (二)被告聲明求為判決：駁回原告之訴。
三、兩造之陳述：
    (一)原告主張之理由：
    1.營利所得：
      (1)按「凡有中華民國來源所得之個人，應就其中華民國來
        源之所得，依本法規定，課徵綜合所得稅。」、「公司
        以其未分配盈餘增資供左列之用者，其股東因而取得之
        新發行記名股票，免予計入該股東當年度綜合所得額；
        其股東為營利事業者，免予計入當年度營利事業所得額
        課稅。但此類股票於轉讓、贈與或作為遺產分配時，面
        額部分應作為轉讓、贈與或遺產分配時所屬年度之所得
        ，申報課稅至實際轉讓價格或贈與、遺產分配時之時價
        如低於面額時，以實際轉讓價格或贈與、遺產分配之時
        價申報：．．．」、「法律不得牴觸憲法，命令不得牴
        觸憲法或法律，下級機關訂定之命令不得牴觸上級機關
        之命令。」分別為行為時所得稅法第2條第1項、促進產
        業升級條例第16條第1項及中央法規標準法第11條前段
        所明定。次按「涉及租稅事項之法律，其解釋應本於租
        稅法律主義之精神，依各該法律之立法目的，衡酌經濟
        上之意義及實質課稅之公平原則為之。」司法院釋字第
        420號解釋。
      (2)緩課股票原意係擬制該緩課股票所構成之所得尚未實現
        ，並鑑於所得實現年度實現所得之不確定性，從而促進
        產業升級條例第16條後段明定「至實際轉讓價格或贈與
        遺產分配時之時價，如低於面額時，以實際轉讓價格或
        贈與、遺產分配之時價申報」，此乃法律關於緩課股票
        於轉讓、贈與或遺產事由產生時，採「面額或實現金額
        」從低課稅之具體規定，並非自始應以面額為課稅依據
        。倘如被告機關推論，則無論「轉讓、遺產或贈與」時
        一律以面額10元課稅，但事實並非如此，足證被告機關
        訴稱「緩課股票原意乃於取得緩課股票時原告所得已實
        現，促進產業升級條例第16條規定僅係使所得人取得延
        緩課稅之優惠，並不影響已實現所得事實」乙節，與前
        揭促進產業升級條例第16條之規定不合。原告原取得之
        聚隆公司股票為符合促進產業升級條例第16條要件之緩
        課股票，按司法院釋字第369號解釋「憲法第19條規定
        人民有依法律納稅之義務，係指人民有依法律所訂要件
        負繳納稅捐之義務或享減免納稅優惠而言」，本案原告
        自可依法享減免納稅優惠，按轉讓時已實現所得申報課
        稅，應無疑議。又按憲法第19條明定「人民有依法律納
        稅之義務」係強調課稅不得牴觸法律且課稅須有法律依
        據，促進產業升級條例為特別法，有關緩課股票應優先
        適用其規定，被告機關所援相關函釋均不得違反其規定
        ，違反者應屬無效。
      (3)前揭促進產業升級條例所稱之「轉讓」，其主要固為股
        權買賣，但不以此為限，乃泛指股權改變之所有可能方
        式。況且「實際」一詞依辭海解釋，乃指當時之情形，
        並未明定為「買賣」，被告機關卻狹義解釋「實際轉讓
        價格」為買賣成交顯與常情未合。又「轉讓」「遺產」
        「贈與」三種改變股票所有權模式發生時，人民應負擔
        之稅捐分別為所得稅，遺產稅及贈與稅。故該條例所載
        「實際轉讓價格或贈與遺產分配時之時價」乙節，乃指
        法定實現事由發生時，回歸所得稅法及遺產贈與稅法母
        法課稅精神以當時所得實現金額（綜所稅）或當時價值
        （遺產贈與稅）為課稅金額，分別課徵所得稅或遺產贈
        與稅，此乃本於租稅法律主義之當然解釋。按「所得稅
        之徵收，以已實現之所得為限，不包括可能所得在內」
        及「個人所得之歸屬年度．．．係以實際取得之日期為
        準，亦即年度所得稅課徵，僅以已實現之所得為限，而
        不問其所得原因是否發生於該年度。」分別為改制前行
        政法院61年度判字第335號判例及司法院釋字第377號解
        釋釋明。既然被告機關已視減資彌補虧損為轉讓行為，
        當依前揭司法院釋字第420號解釋本於租稅法律主義精
        神，基於經濟實質考量對本次減資行為，以聚隆公司股
        東是否取得實質收益或財產增益，作為法律整體適用，
        而非一方面視減資為轉讓，一方面又認其無成交價格，
        予以選擇性割裂適用，用法顯有未合。
      (4)依財政學上領導所得概念的理論「純資產增加說」（參
        見陳清秀稅法總論），乃指一切財產的利得，不論其係
        以營利所得或因價值增加產生均屬所得，故本件緩課案
        ，所得實現點並非股票配發時，而係轉讓時，取得此緩
        課股票前與轉讓時點（減資彌補虧損時），兩時點相比
        較，原告有財產增益，方得按其財產增益課徵所得稅，
        此乃所得稅法之量能課稅基本原則。蓋稅捐負擔並非剝
        奪人民利得，僅是減少其利得，更不能侵害申請人課稅
        標的以外之財產，否則牴觸憲法第15條人民財產應受保
        障之規定。本件聚隆公司減資彌補後原告並無財產增益
        ，倘仍以面額10元歸課已被減資之緩課股票，原告不但
        無所得，尚須舉債納稅，其財產顯受侵害，已違反量能
        課稅基本原則及憲法第15條人民財產應受保障之意旨。
      (5)原告原取得聚隆公司緩課股票，該公司因長期經營虧損
        ，股東會決議減資彌補虧損，改善財務結構，收回原告
        原取得緩課股票並註銷。其原持有緩課股票屬非自願被
        迫收回註銷，該所有權已不存在，與一般股東自願放棄
        緩課，仍保有所有權之情形有別。查放棄緩課之情形所
        有權仍在，放棄緩課時股票仍有財產價值，依前揭「純
        資產增加說」之所得理論觀之，從未取得此緩課股票前
        ，到放棄緩課時點相比較，股東確實有股票之財產增加
        ，依法於此放棄緩課時點申報課稅依法有據，同理觀之
        ，已被減資彌補虧損之緩課股票因已被註銷，已不存在
        ，其所表彰所有權之有價證券已不在，該時點原告並無
        財產增益，實現之所得為零元。至於聚隆公司會計帳上
        按照面額十元沖轉，係一般會計處理，與原告實現之所
        得係屬二事，當不可混為一談。被告機關一方面認諾原
        告並無取回對價，另一方面又主張股東取得相當於每股
        面額之利益，相互矛盾。本案原告自始並無所得實現，
        依法無需申報課稅。
      (6)依緩課股票課稅沿革觀之，減資由發行公司收回緩課股
        票者嗣後發行公司辦理減資，以資本沖抵虧損，收回上
        述股票時，股東並無所得，應無課稅問題。查緩課股票
        課稅規定之沿革源自於獎勵投資條例第12（後修正為13
        ）條，其內容為「生產事業以未分配盈餘增資，供該事
        業左列之用者，其股東因而取得之新發行記名股票，免
        予計入該股東當年度綜合所得額；其股東為營利事業者
        ，免予計入當年度營利事業所得額課稅。但此類股票於
        轉讓、贈與或作為遺產分配時，應將全部轉讓價格、或
        贈與、遺產分配時之時價，作為轉讓、贈與或遺產分配
        年度之收益，申報課徵所得稅。」當時主管機關財政部
        之69年8月6日台財稅第36507號函「因減資由發行公司
        收回緩課股票者嗣後發行公司辦理減資，以資本沖抵虧
        損，收回上述股票時，股東並無所得，應無課稅問題。
        」函已明白確定本案不應對公司股東課徵綜合所得稅。
        另68年1月19日台財稅第30371號函「個人因生產事業以
        未分配盈餘增資擴充、依獎勵投資條例第12條規定發行
        之增資股票、於取得轉讓時，其轉讓價格如低於面值，
        依同條但書規定應以實際轉讓價格作為轉讓年度之收益
        （股利所得）課徵所得稅，如轉讓價格高於股票面值，
        其超過股票面值部分，係屬證券交易所得，於證券交易
        所得停徵所得稅期間，自可免徵所得稅，但面值部分，
        仍應以股利所得申報課稅。」更釋明緩課股票課稅時點
        及課稅金額之事實。雖獎勵投資條例隨著經濟環境改變
        ，於79年12月31日廢止，旋即促進產業升級條例取而代
        之，於79年12月29日公布並自80年1月1日起施行。惟查
        該條例第16條內容係源自於獎勵投資條例之規定，對於
        「至實際轉讓價格或贈與遺產分配時之時價，如低於面
        額時，以實際轉讓價格或贈與、遺產分配之時價申報」
        乙節，原獎勵投資條例以函釋補充，促進產業升級條例
        則自始立法明定條文中，兩條例對於緩課股票之規定並
        無差異，故公司減資彌補虧損，股東無所得應無課稅問
        題，其理甚明。
      (7)被告機關據85年9月4日台財稅第85190761號函中「減資
        」究為現金減資（公司減資以現金發還股票資金）或減
        資彌補虧損（公司減資將股本彌補帳上虧損，股東股票
        被收回註銷，並無所得實現），函無明文，惟依財政部
        歷次對緩課股票課稅函釋81年5月9日台財稅第
        810787139號函釋明「主旨：公司辦理減資，發還未分
        配盈餘轉增資緩課股票資金時，核屬是項股票轉讓之性
        質，應歸課減資收回年度之股東所得稅。說明﹕二、某
        電子股份有限公司辦理減資，收回未分配盈餘轉增資配
        發之緩課股票時，其緩課股票原因已不復存在，該公司
        應於辦理股票移轉、過戶之次月十日前向所在地稽徵機
        關申報緩課股票轉讓所得申報憑單．．．」、財政部74
        年2月26日台財稅第12286號函及68年1月9日台財稅第
        30371號函釋明有所得實現，方得依法課徵股東綜合所
        得稅，但本案聚隆公司係減資彌補虧損，因現金減資與
        減資彌補虧損之情況兩異；前者股東有獲得現金之實質
        利益，後者完全無分文實質利益，自不得逕以援引。
      (8)本案被告機關援引財政部92年5月14日台財稅第9204531
        63號函 (此乃對減資彌補虧損情形高雄國稅局請示財政
        部，財政部之函復文）作為本件准駁之依據，其以減資
        彌補虧損並無「實際轉讓價格」為由，否准本案之對該
        條例後段適用，將形成股東於減資前在市場出售，僅就
        每股0.68元（時價，參閱台灣證券交易所成交資料）為
        基準納稅即可，扣除稅負股東仍有所得，反之，股東不
        幸遭減資全數彌補虧損，以被告機關主張每股應以面額
        十元課稅，股東不僅無所得，還要舉債繳稅，同一時點
        ，兩者課稅基準差距14.7倍，其稅負負擔輕重差異之大
        ，實已違反所得稅實質課稅公平原則，遑論前揭促進產
        業升級條例第16條之立法原旨，已如前述論明不應對股
        東課徵綜合所得稅。是按中央標準法第11條明定及司法
        院釋字第505號解釋「以職權發布解釋性行政規則對人
        民依法律享有之權利增加限制要件，與憲法第23條法律
        保留原則牴觸應不予適用」釋明，財政部92年5月14日
        台財稅字第920453163號函顯已違法，應屬無效。
      (9)倘依被告機關單方面推論，緩課股票僅係延後該營利所
        得之課稅時點，並無課稅所得之改變，則無論轉讓、贈
        與或作為遺產分配時，此類股票均應以面額十元課稅，
        但觀之前揭被告機關歷次對緩課之課稅解釋並非如此。
        又「減資彌補虧損」之情，縱使促進產業升級條例第16
        條未明文規定，基於相同事項應有相同對待之平等原則
        ，被告機關既已將「減資」視為轉讓之性資，當依其實
        質課稅之公平原則及經濟上實質實現原則，以原告因聚
        隆公司減資彌補虧損事件實際實現所得為據，對該法律
        整體性的類推適用。
    2.薪資所得：
      (1)按「公司員工以其紅利轉作所服務產業之增資者，其因
        而取得之新發行記名股票，準用前條之規定。」為行為
        時促進產業升級條例第17條所明定。
      (2)本件原告配偶周文東因紅利轉增資原取得聚隆公司之緩
        課股票，因被減資收回註銷，並無所得，理由如前段論
        明，原核定薪資所得393,100元，應予註銷。
    3.綜上，有所得實現方有綜合所得稅之課徵，此為所得稅法
      第2條個人綜合所得稅之立法目的及根本精神，況對緩課
      股票促進產業升級條例第16條此特別法已明定其課稅時點
      及課稅金額分別移轉至轉讓及所得實現時，且條例內容並
      無明示轉讓為買賣，被告機關既已視「減資」為轉讓行為
      ，當本於法律整體性適用原則，依法律立法目的作合理合
      法解釋。被告機關原核定按面額十元課徵營利所得及薪資
      所得已違反憲法第15條人民財產應受保障、促進產業升級
      條例第16條規定及量能課稅原則。本件原告及其配偶、扶
      養親屬並無系爭之營利所得及薪資所得，亦無被告機關指
      稱取回利益之情事，原已併計本年度之各該項所得應予變
      更為0元，並退回已繳納之稅款，原處分及訴願決定顯有
      違誤，請賜判決如訴之聲明。
    (二)被告答辯之理由：
    1.營利所得：
      (1)按「個人之綜合所得總額，以其全年左列各類所得合併
        計算之：第1類：營利所得：公司股東所獲分配之股利
        總額．．．屬之。」為所得稅法第14條第1項第1類前段
        所明定。次按「公司以其未分配盈餘增資供左列之用者
        ，其股東因而取得之新發行記名股票，免予計入該股東
        當年度綜合所得額．．．但此類股票於轉讓、贈與或作
        為遺產分配時，面額部分應作為轉讓、贈與或遺產分配
        時所屬年度之所得，申報課稅。」為行為時促進產業升
        級條例第16條前段所規定。又「公司辦理減資，收回符
        合促進產業升級條例第16條、第17條規定之緩課股票，
        核屬股票轉讓之性質，應歸課減資收回年度之股東所得
        稅。」、「公司辦理減資以彌補累積虧損，按減資比例
        收回原依88年12月31日修正公布前促進產業升級條例第
        16條規定核准發行之增資緩課股票．．．其緩課原因已
        不復存在，自應恢復課徵原以每股面額10元計算之被收
        回緩課股票股東．．．營利所得．．．且該緩課股票並
        非實際轉讓，而是公司收回註銷，故無所謂『實際轉讓
        價格』低於面額問題，且該公司係以面額10元彌補虧損
        ，自帳上沖抵虧損，宜視同該股票移轉價格為10元．．
        ．以面額計算所得課稅。」為財政部85年9月4日台財稅
        第000000000號及92年5月14日台財稅字第0000000000號
        函所明釋。
      (2)原告、配偶周文東、受扶養親屬周秉儀、周孟儀及周紹
        華為聚隆公司股東，該公司於87年間以86年度未分配盈
        餘增資增置設備，經核准依行為時促進產業升級條例第
        16條規定發行增資緩課股票，嗣90年度減資收回該等緩
        課股票，原查以渠等獲配股利之緩課原因消滅核定營利
        所得合計3,612,710元，歸課原告綜合所得稅。原告不
        服，申請復查主張系爭股票係由公司減資收回註銷，在
        未有實際轉讓之情形下應按所得稅法第46條規定以收回
        時之市場價格計算所得額，其實際未獲得任何對價所得
        為零云云，經被告機關復查決定略以，查該公司於90年
        度辦理減資收回未分配盈餘轉增資配發之緩課股票，依
        前揭函釋規定其緩課原因已不存在，自應按面額歸課股
        東本年度營利所得，因該緩課股票並非實際轉讓，由公
        司收回註銷，無所謂「實際轉讓價格」低於面額問題，
        且該公司係以面額10元彌補虧損，自帳上沖抵虧損，應
        視同該股票移轉價格為10元，以面額計算所得課稅，原
        核定並無不合，復查後遂仍予以維持，原告不服，提起
        訴願，亦遭駁回。
      (3)訴訟意旨略謂：原告等原取得聚隆公司緩課股票，因該
        公司減資彌補虧損，無任何已實現所得，被告機關一方
        面視減資為轉讓性質，一方面又認其無成交價格，以股
        票面額10元為課稅金額，顯有未合；況被減資彌補虧損
        之緩課股票因已被註銷，已不存在，即無財產增益，實
        現之所得為0元。至聚隆公司會計帳上按面額10元沖轉
        ，係一般會計處理，與原告實現之所得係屬二事，本案
        原告自始無所得實現，依法無需申報課稅。
      (4)原告等於取得緩課股票時其所得即已實現，促進產業升
        級條例第16條規定僅係使所得人取得延緩課稅之優惠，
        並不影響其所得已實現之事實，又該公司既於本年度辦
        理減資收回未分配盈餘轉增資配發之緩課股票，依前揭
        函釋規定其緩課原因已不存在，自應按面額歸課股東本
        年度營利所得，因該緩課股票並非實際轉讓，由公司收
        回註銷，無所謂「實際轉讓價格」低於面額問題，且該
        公司係以面額10元彌補虧損，自帳上沖抵虧損，應視同
        該股票移轉價格為10元，以面額計算所得課稅。原告無
        新理由及新事證，仍復執前詞，所訴核無足採。
    2.薪資所得：
      (1)按「個人之綜合所得總額，以其全年左列各類所得合併
        計算之．．．第三類：薪資所得：凡公、教、軍、警、
        公私事業職工薪資．．．二、前項薪資包括：薪金、俸
        給、工資、津貼、歲費、獎金、紅利及各種補助費。」
        為所得稅法第14條第1項第3類第2款前段所明定。次按
        「公司員工以其紅利轉作所服務產業之增資者，其因而
        取得之新發行記名股票，準用前條之規定。」為行為時
        促進產業升級條例第17條前段所規定。
      (2)原告配偶為聚隆公司員工，該公司於87年間以86年度未
        分配盈餘增資增置設備，經核准依行為時促進產業升級
        條例第17條規定發行增資緩課股票，嗣本年度減資收回
        該等緩課股票，原查以其獲配紅利之緩課原因消滅核定
        薪資所得393,100元，歸課原告綜合所得稅。原告申經
        復查未獲變更，提起訴願，亦遭駁回。原告猶未甘服，
        持與營利所得相同理由爭訟，其主張不足採已如前述，
        所訴委不足採。
    3.基上論結，本件原處分及訴願決定並無違誤，請准如答辯
      之聲明判決。
　　理  由
一、按「個人之綜合所得總額，以其全年左列各類所得合併計算
    之：第1類：營利所得：公司股東所獲分配之股利總額．．
    ．應按股利憑單所載股利淨額或盈餘淨額與可扣抵稅額之合
    計數計算之。．．．第3類：薪資所得：凡公、教、軍、警
    、公私事業職工薪資．．．二、前項薪資包括：薪金、俸給
    、工資、津貼、歲費、獎金、紅利及各種補助費。」、「納
    稅義務人之配偶，及合於第17條規定得申報減除扶養親屬免
    稅額之受扶養親屬，有前條各類所得者，應由納稅義務人合
    併報繳。」分別為所得稅法第14條第1項第1類、第3類第2款
    前段及第15條第1項所明定。次按「公司以其未分配盈餘增
    資供左列之用者，其股東因而取得之新發行記名股票，免予
    計入該股東當年度綜合所得額．．．但此類股票於轉讓、贈
    與或作為遺產分配時，面額部分應作為轉讓、贈與或遺產分
    配時所屬年度之所得，申報課稅。至實際轉讓價格或贈與遺
    產分配時之時價，如低於面額時，以實際轉讓價格或贈與、
    遺產分配之時價申報。」、「公司員工以其紅利轉作所服務
    產業之增資者，其因而取得之新發行記名股票，準用前條之
    規定。」行為時促進產業升級條例第16條前段及第17條前段
    亦分別定有明文。又「公司辦理減資，收回符合促進產業升
    級條例第16條、第17條規定之緩課股票，核屬股票轉讓之性
    質，應歸課減資收回年度之股東所得稅。」及「公司辦理減
    資以彌補累積虧損，按減資比例收回原依88年12月31日修正
    公布前促進產業升級條例第16條規定核准發行之增資緩課股
    票．．．其緩課原因已不復存在，自應恢復課徵原以每股面
    額10元計算之被收回緩課股票股東．．．營利所得．．．且
    該緩課股票並非實際轉讓，而是公司收回註銷，故無所謂『
    實際轉讓價格』低於面額問題，且該公司係以面額10元彌補
    虧損，自帳上沖抵虧損，宜視同該股票移轉價格為10元．．
    ．以面額計算所得課稅。」為財政部85年9月4日台財稅第
    000000000號及92年5月14日台財稅字第0000000000號函釋在
    案。上開函釋係財政部基於中央財稅主管機關職權，闡釋公
    司因辦理減資收回緩課股票，應歸課所得稅之時點及如何計
    算所得金額，均符合所得稅法及前揭促進產業升級條例之規
    範意旨，自得予以援用。
二、本件原告、配偶周文東、受扶養親屬周秉儀、周孟儀及周紹
    華為聚隆公司股東，原告配偶周文東為該公司員工，該公司
    於87年間以86年度未分配盈餘增資增置設備，經核准依行為
    時促進產業升級條例第16條及第17條之規定發行增資緩課股
    票，嗣90年度減資收回該等緩課股票，被告機關初查以渠等
    獲配股票之緩課原因消滅，核定營利所得3,612,710元及薪
    資所得393,100元，歸課原告90年度綜合所得稅。查該公司
    於90年度辦理減資收回未分配盈餘轉增資配發之緩課股票，
    依前揭函釋規定其緩課原因已不存在，自應按原以每股面額
    10元發行計算歸課股東90年度營利所得及薪資所得，因該緩
    課股票並非實際轉讓，由公司收回註銷，無所謂「實際轉讓
    價格」低於面額問題，且該公司係以面額10元彌補虧損，自
    帳上沖抵虧損，應視同該股票移轉價格為10元，以面額計算
    所得課稅，揆諸首揭規定，並無不合。
三、原告雖為上開主張，惟按，
    (一)按個人股東取得被投資公司分配之股利，屬於股東之營利
      所得，及公司員工所分配之紅利，屬於員工之薪資，應併
      入取得年度之綜合所得總額中課徵所得稅，為首揭所得稅
      法第14條第1項第1類第1款及第3類第2款所明定。而公司
      以未分配盈餘轉增資配發股東之股票股利，及以公司員工
      紅利配發股票，如公司將之用於增資用途，符合行為時促
      進產業升級條例第16條、17條規定，則暫緩課徵股東、員
      工該年度之營利所得及薪資所得，已如前述，此乃政府為
      獎勵投資或促進產業升級而採取之管制性誘導租稅之一種
      ，核其性質並非所得之免課，僅係緩課，亦即此等股票股
      利經股東及員工選擇緩課者，即擬制該緩課股票所構成之
      所得在配股年度尚未實現，而於日後一旦有將該股票移轉
      、贈與或作為遺產分配而移轉他人之時，即作為該股票所
      得實現之時點，而課徵該股票股利之所得稅。故原取得緩
      課股票之股東及員工，於取得年度固得免予計入所得課稅
      ，惟此項租稅優惠，並非准許其就股票之取得不予課稅，
      而是針對取得因增資配發股票之股東及員工給予「延緩所
      得計入時點」之優惠而已，藉以鼓勵公司將累積未分配之
      盈餘，以發行新股之方式來取代發放現金，俾使公司之資
      金充裕，並得運用於增置機器設備等用途，健全公司之財
      物結構。又公司為辦理減資以彌補累積虧損，按減資比例
      收回行為時促進產業升級條例第16條、17條規定核准發行
      之增資緩課股票時，則緩課原因已不復存在，自應恢復課
      徵被收回緩課股票股東及員工當年度營利所得及薪資所得
      ，自屬當然。至前揭財政部85.9.4台財稅第000000000號
      函所謂「核屬股票轉讓之性質」，係說明減資收回緩課股
      票應歸課所得稅之時點，其性質等同於首揭促進產業升級
      條例第16條所規範之「轉讓時」，其緩課原因不復存在，
      應予課稅之時點；且該緩課股票並非實際轉讓，而係公司
      收回註銷，故無所謂「實際轉讓價格」低於面額之問題，
      且該公司係以面額10元彌補虧損，自帳上沖抵虧損，自應
      視同該股票移轉價格為10元，雙方始為一致，即依同法條
      前段規定以「面額」計算所得課稅，亦經前開財政部
      92.5.14台財稅第0000000000函釋甚明，原告仍主張聚隆
      公司因彌補虧損而收回緩課股票，原告並無所得，不應課
      徵所得稅云云，核不足採。
    (二)次按，公司法第232條第1項規定：「公司非彌補虧損及依
      本法提出法定盈餘公積後，不得分派股息及紅利。」可知
      公司在有盈餘年度方可配發股票股利。又股份有限公司之
      減資，依公司法第168條及第280條規定，公司減資分有實
      質上減資（將多餘資金返還股東）及形式上減資（公司鉅
      額虧損，不返還現實之資金）兩種，然無論係辦理減資發
      還股款再由股東交付資金與公司填補虧損，或由股東先交
      付資金予公司填補虧損再辦理減資發還股本，公司辦理減
      資與彌補虧損乃分屬不同之行為。是以，未分配盈餘或紅
      利轉增資、減資、彌補虧損各有不同要件，未可一概而論
      ，自不宜將未分配盈餘轉增資、減資、彌補虧損三者程序
      簡化，而混淆個人綜合所得稅取得年度之認定及營利事業
      會計年度之確定。依前揭說明，聚隆公司係於87年間依前
      揭促進產業升級條例第16條、17條規定，配發未分配盈餘
      增資緩課股票予各股東及員工，嗣於90年度辦理減資而收
      回註銷前開緩課股票，原告忽略股東、員工取得股利及紅
      利年度與公司發生虧損年度並不相同，主張聚隆公司係為
      彌補虧損，而辦理減資收回前開緩課股票，股東及員工並
      無所得，自無課稅可言云云，亦非有據。
    (三)又依所得稅法第十四條規定，個人綜合所得總額，以其申
      報年度之全年各類所得合併計算之。股東投資公司，其原
      始投資之營利動機，經由公司營運結果創造財富，將其分
      配予股東，自應歸課股東之營利所得。被投資公司依其帳
      面累積盈餘按各股東持股比例無償配發予股東，如為現金
      股利，其課稅所得之估價固毋庸置疑，如為股票股利，則
      應按其面額課徵股東所得稅，至於該股票於市場交易價值
      是否與面額相當，就當年度綜合所得稅之核課而言，並無
      關涉。蓋公司股價係股東及投資大眾對其目前營運績效及
      未來預期表現之評量，則將來股票移轉時為利得或損失，
      屬另一法律問題，不應影響該年度綜合所得稅之核課。況
      系爭緩課股票係由聚隆公司收回註銷，而以股票面額每股
      10元收回系爭緩課股票彌補虧損，自帳上沖抵虧損，系爭
      緩課股票之移轉價格即為股票之面額。本件被告認系爭緩
      課股票仍應以面額計算所得課稅，即無不合。原告主張原
      告等於87年取得系爭緩課股票，而聚隆公司於90年度減資
      收回註銷，原告並無所得實現，不應予以課稅，尚無足取
      。
    (四)再按「促進產業升級，依本條例之規定；本條例未規定者
      ，適用其他有關法律之規定。」、「獎勵投資，依本條例
      之規定；本條例未規定者，適用其他有關法律之規定。」
      分別為行為時促進產業升級條例第2條第1項及廢止前獎勵
      投資條例第2條所規定。惟獎勵投資條例施行期間至79年
      12月31日止，現行促進產業升級條例則於79年12月29日公
      布並自80年1月1日起施行，原告所引財政部上開69年8月6
      日台財稅第36507號及68年1月19日台財稅第30371號函釋
      ，係對行為時適用獎勵投資條例規定之相關釋示，而當時
      促進產業升級條例尚未公布施行，原告主張該二函釋適用
      於行為時促進產業升級條例第16條所規定之緩課所得稅股
      票，自屬無據。
四、綜上所述，原告上開主張，均不足採。從而，被告以聚隆公
    司於90年度辦理減資收回原告等持有緩課股票，核定原告等
    營利所得3,612,710元及原告配偶薪資所得393,100元，歸課
    綜合所得總額7,972,612元，補徵應納稅額922,368元，核無
    違誤，復查及訴願決定遞予維持，俱無不合，原告仍執前詞
    訴請撤銷，為無理由，應予駁回。至兩造其餘主張，與本件
    判決之結果無影響，毋庸逐一加以論述，附此敘明。
五、據上論結，本件原告之訴為無理由，依行政訴訟法第195 條
    第1項後段、第98條第3項前段，判決如主文。
中　　華　　民　　國　　94　　年　　8　　 月　　31　　日
                第三庭審判長法  官　沈　應　南
                            法  官　許　武　峰
                            法  官　林　秋　華
以上正本證明與原本無異。
如不服本判決，應於判決送達後20日內向本院提出上訴書狀，其
未表明上訴理由者，應於提起上訴後20日內向本院提出上訴理由
書（須依對造人數附具繕本）；如於本判決宣示或公告後送達前
提起上訴者，應於判決送達後20日內補提上訴理由書（須附繕本
）。未表明上訴理由者，逕以裁定駁回。
提起上訴應預繳送達用雙掛號郵票390元（34元及5元郵票各10份
)。
中　　華　　民　　國　　94　　年　　8　　 月　　31　　日
                            書記官  黃  靜  華
